臺灣板橋地方法院交通事件裁定　　　　96年度交聲字第1299號
原處分機關　交通部公路總局臺北區監理所
異　議　人
即受處分人　甲○○
上列異議人因違反道路交通管理處罰條例案件，對於交通部公路
總局臺北區監理所於民國96年8 月13日北監自裁字裁40-Z4B0022
35號所為之裁決處分（原舉發案號：內政部警政署國道公路警察
局公警局交字第Z4B002235 號），聲明異議，本院裁定如下：
    主  文
異議駁回。
    理  由
一、原處分意旨略以：本件受處分人即異議人甲○○於民國（下
    同）96年7 月7 日2 時46分許，駕駛車號2031-JY 號自小客
    車，行經國道一號南下274.5 公里處，因「汽車行駛高速公
    路速度超過規定最高速限（未滿20公里）」之違規，經內政
    部警政署國道公路警察局執勤員警逕行舉發，嗣異議人不服
    向原處分機關提出申訴，經原處分機關函轉原舉發機關查處
    無誤後，原處分機關爰依道路交通管理處罰條例第33條第1
    項第1 款之規定，及同條例第63條第1 項第1 款（裁決書漏
    載第1 項第1 款）規定，裁處異議人罰鍰新臺幣（下同）30
    00元，及記違規點數1 點。
二、聲明異議意旨略以：(一)、依「道路交通管理處罰條例第7 之
    2 條第2 項」規定，對於超過規定速度之違規行為，採非固
    定式科學儀器取得證據資料證明者，於高速公路須至少於30
    0 公尺前，明顯標示之。(二)、警車開啟車燈駐停於國道一號
    南向274.5 公里處，以雷射槍測得481M處，聲明異議人車輛
    行速114KM ，依此推算異議人車輛位置應是274.019 公里處
    ，顯然在告示牌（約274.2 公里）前181 公尺，亦即警車在
    聲明異議人車輛到達告示牌前即已取締，聲明異議人既未到
    達告示牌，何能知「警示」？員警之告發，顯然違反「道路
    交通管理處罰條例第7 之2 第2 項」之立法目的？(三)、員警
    於實施雷射槍測速時，並未開啟車燈，試問於四處黑暗中，
    天候、視野良好，對無近視（兩眼視力祼視1.0） 之人，能
    看多遠外之警車燈？應有1KM 以下，尤其是一般人對警車燈
    又特別敏感，直覺反應，只有更警覺，不可能無視「警車燈
    」而超速行駛至481M處被雷射槍測得？故本案警車燈於實施
    雷射槍測速時，並未開啟，是於測速後，進行攔檢時始開啟
    。(四)、又時速114KM ，雖超速，應未達「明顯快速」，如不
    用機器測速，可知否？尤其遠在481M外，員警如何發現行車
    明顯快速云云，為此聲明異議，請求撤銷原處分。
三、按汽車行駛於高速公路、快速公路或設站管制之道路，不遵
    使用限制、禁止、行車管制及管理事項之管制規則而有行車
    速度超過規定之最高速限或低於規定之最低速限行為者，處
    汽車駕駛人新臺幣3000元以上6000元以下罰鍰，並記違規點
    數1 點，道路交通管理處罰條例第33條第1 項第1 款、第63
    條第1 項第1 款分別定有明文。
四、經查：
（一）本件異議人即受處分人甲○○確曾於96年7 月7 日2 時46
      分許，駕駛車號2031-JY 號自小客車，行經國道一號南下
      274.5 公里處，因「汽車行駛高進公路速度超過規定最高
      速限（未滿20公里）」之違規，經內政部警政署國道公路
      警察局執勤員警逕行舉發，嗣異議人不服向原處分機關提
      出申訴，經原處分機關函轉原舉發機關查處無誤後，原處
      分機關爰依道路交通管理處罰條例第33條第1 項第1 款之
      規定，及同條例第63條第1 項第1 款規定，裁處異議人罰
      鍰3000元，及記違規點數1 點，此有內政部警政署國道公
      路警察局公警局交字第Z4B002235 號舉發通知單、內政部
      警政署國道公路警察局第四警察隊96年7 月31日公警四交
      字第0960471855號函、交通部公路總局臺北區監理所北監
      自裁字裁40-Z4B002235號裁決書各1 紙在卷可稽。
（二）異議人雖以前開情詞置辯，惟此亦經內政部警政署國道公
      路警察局第四警察隊舉發員警即證人黃世賢到庭具結證稱
      ：「（問：本件是否你舉發？請陳述舉發當時情形？）是
      。當天清晨兩點多，我在274.5 公里處執行測速巡邏，異
      議人的前方有一部車，我有測速，沒有超速，我再測異議
      人的車速，當時深夜，車子很少，異議人的車速是114 公
      里。我的測速機器可以測到480 幾公尺，依照道路交通管
      理處罰條例第7 之2 條第2 項在高速公路測速至少要在三
      百公尺前設標示，我測速時，在274.1 公里及272.2 公里
      各有一個告示牌，我在測速時，我的車輛大小燈都有開。
      我們現在測速的雷射槍是要瞄準車子，一次只能測一部車
      ，就是一對一單點測速，所以不可能誤測，當時我先測前
      面那部車，後面就只有異議人這部車子。我在測時速，沒
      有開警示燈，但車輛違規時，如果要攔停時，才需要開警
      示燈。」等語明確（見本院96年9 月21日訊問筆錄第1至2
      頁），並庭呈有「前有測速取締」告示牌之照片2 幀附卷
      可稽。依證人所證，顯見本件執勤員警當時以手持式雷射
      測速槍施測之對象，確係異議人無訛，並因測得異議人有
      未依速限標誌指示行駛之違規行為，始加以舉發，而證人
      黃世賢為國道公路警察，平日職司犯罪偵查及道路交通管
      理、維護交通秩序之指揮稽查等工作，其等與異議人間，
      素昧平生又無怨隙，應無甘冒偽證罪責，故為不實舉發之
      理由存在，是證人黃世賢證述其等可確認當時確係鎖定異
      議人車輛測得超速行駛一節應屬可信。再者，本院觀諸證
      人庭呈之上開照片2 幀，於異議人被舉發路段之前，主管
      機關確係設有明顯之警告駕駛人前有測速照相之警告標誌
      ，該警告標誌設於本件異議人行經之處，供用路人及駕駛
      人遵循辨識，而本件異議人為合法領有駕駛執照之人，本
      應隨時注意及遵守道路交通標誌、標線、號誌，是異議人
      此點所辯，當無足採。
（三）另異議人援引內政部警政署函頒「警察機關舉發交通違規
      應注意事項」之命令，指摘舉發員警未依規定執行勤務，
      惟縱使該員警於執勤時未啟警示燈，執勤方式有違規定，
      然此無礙於異議人行車超速之事實，是異議人自不得以上
      開事項，據為免責之事由。又駕駛人駕駛車輛或行人在道
      路上，均應遵守道路交通標誌、標線號誌之指示、警告、
      禁制規定，警員執行取締交通違規勤務，本得視道路位置
      及車流狀況，兼衡往來車輛與自身安全等因素，擇其適當
      方式為之，用路人及駕駛人不得以現場有無警員執行取締
      交通違規勤務，或其執法方式適當與否，作為是否遵守交
      通規則之依據，更非得以此解免其違規行為之罰責；異議
      人執此為辯，自非有據。
五、從而，本件異議人前開違規事證已足堪認定，則原處分機關
    依據前揭道路交通管理處罰條例第33條第1 項第1 款、第63
    條第1 項第1 款之規定，裁處異議人罰鍰3 千元，並記違規
    點數1 點，核無違誤。本件異議人之異議為無理由，應予駁
    回。
據上論斷，應依道路交通管理處罰條例第87條第2項、道路交通
案件處理辦法第19條，裁定如主文。
中　　華　　民　　國　　96　　年　　12　　月　　25　　日
                      交通法庭  法　官  吳幸娥
以上正本證明與原本無異
如不服本裁定應於送達後5日內向本院提出抗告狀
                                書記官　陳靜怡
中　　華　　民　　國　　96　　年　　12　　月　　25　　日
